【裁判字號】    97,交聲,2315
【裁判日期】    970919
【裁判案由】    聲明異議
【裁判全文】
臺灣臺中地方法院交通事件裁定        97年度交聲字第2315號
原處分機關  交通部公路總局台中區監理所
異  議  人
即受處分人  甲○○
上列受處分人因違反道路交通管理處罰條例案件，對於交通部公
路總局台中區監理所民國97年8月11日所為之裁決（中監違字第
裁60-HC0000000號違反道路交通管理事件裁決書），聲明異議，
本院裁定如下：
    主    文
原處分關於吊扣駕駛執照十二個月部分撤銷。
甲○○汽車駕駛人，駕駛汽車經測試檢定酒精濃度超過規定標準
，吊扣普通小型車駕駛執照一年。
    理    由
一、原處分機關略以：異議人即受處分人甲○○（下稱受處分人
    ）駕駛車牌號碼2128-LC號自用小客車，於民國97年3月5日2
    3時44分許，在台中縣梧棲鎮○○路、大仁路口處，因「酒
    後駕車酒測值1﹒12MG/L，超過標準」之違規，為台中縣警
    察局清水分局依道路交通管理處罰條例第35條第1項第1款規
    定舉發，本所於97年8月11日以中監違字第裁60-HC0000000
    號裁決書裁處吊扣駕駛執照十二個月，罰鍰部分俟緩起訴處
    分期滿後裁決，受處分人於法定期限內異議。按道路交通安
    全規則第53條雖就駕駛執照區分為小型車、大貨車、大客車
    、聯結車、輕型機車及重型機車駕駛執照，並於小型車以上
    駕駛執照再區分為普通及職業部分，惟其係為應我國車輛分
    類所為之區分，各類駕駛執照應考資格固有不同之經歷需求
    ，但其考驗及格，獲准駕車行駛道路之權利則為一致，有關
    違反道路交通管理處罰條例相關規定致須接受吊扣或吊銷駕
    駛執照處分者，意謂其違規行為對道路交通秩序之維持及道
    路交通安全已生較大之影響，該條例第68條規定吊扣或吊銷
    其持有各級車類之駕駛執照，以限制其繼續駕車行駛道路之
    權利，係屬駕駛行為之限制，不因所持駕駛執照種類不同而
    有所差異，本所依法裁處吊扣其普通大貨車駕駛執照，應無
    違誤等語。
二、受處分人則以：受處分人係駕駛自小客車酒駕違規為警舉發
    ，應吊扣普通小型車駕駛執照，原處分機關竟裁處吊扣普通
    大貨車駕駛執照十二個月，為此請求撤銷此部分處分等語，
    聲明異議。
三、按汽車駕駛人，飲用酒類或其他類似物後其吐氣所含酒精濃
    度超過每公升零點二五毫克或血液中酒精濃度超過百分之零
    點零五以上者，不得駕車；又汽車駕駛人，駕駛汽車經測試
    檢定酒精濃度超過規定標準者，處新台幣一萬五千元以上六
    萬元以下罰鍰，並當場移置保管該汽車及吊扣其駕駛執照一
    年，道路交通安全規則第114條第2款及道路交通管理處罰條
    例第35條第1項第1款固分別定有明文。惟查:
（一）道路交通管理處罰條例第68條業於94年12月14日公布修正
      ，並自95年3月1日施行。修正前該條係規定「汽車駕駛人
      ，因違反本條例及道路交通安全規則之規定，受吊扣或吊
      銷駕駛執照處分時，吊扣或吊銷其持有各級車類之駕駛執
      照」，而修正後道該條則規定「汽車駕駛人，因違反本條
      例及道路交通安全規則之規定，受吊銷駕駛執照處分時，
      吊銷其持有各級車類之駕駛執照」，其修正理由乃因舊法
      將違法或違規駕駛人所持有之各級車類之駕駛執照一併吊
      扣或吊銷，失之苛酷，影響人民工作及生活甚鉅，故修正
      後道路交通管理處罰條例第68條限縮適用範圍，僅規定受
      吊銷駕駛執照處分時，始吊銷其持有之各級車類之駕駛執
      照，亦即受吊扣駕駛執照處分時，不再吊扣其持有各級車
      類之駕駛執照。
（二）本件違規行為係發生於97年3月5日，應依修正後道路交通
      管理處罰條例第68條之規定裁處，修正後道路交通管理處
      罰條例第68條既將「吊扣」之情形排除，依上揭說明，駕
      駛人受吊扣駕駛執照處分時，不再吊扣其持有之各級車類
      駕駛執照，原處分機關於作成吊扣駕駛執照處分時，自應
      就受處分人所應吊扣之駕駛執照種類予以限定，不能泛為
      裁罰吊扣「駕駛執照」，始符合依法行政原則。至於公路
      監理機關因汽車駕駛人取得高一級車類之駕駛資格者，應
      換發駕駛執照，並准其駕駛較低級車類之車輛，且於實務
      上僅逐級核給汽車駕駛執照一張，致持有普通大貨車駕駛
      執照者，因駕駛普通小型車違規，須吊扣普通小型車駕駛
      執照時，產生技術層面之困難，應由行政機關因應法令之
      變更，精進其行政執行成效，不得因技術層面之困難，為
      求行政上之便利而置相關法令於不顧，甚或逾越比例原則
      ，逕行吊扣其持有各級車類之駕駛執照，侵害受處分人之
      工作權，是此執行技術層面之問題，尚難據為原處分並無
      不當之理由，而苛求受處分人容忍。
（三）本件受處分人持有普通大貨車駕駛執照，於97年3月5日23
      時44分許，駕駛車牌號碼2128-LC號自用小客車，在台中
      縣梧棲鎮○○路、大仁路口處，因「酒後駕車酒測值1﹒1
      2MG/ L，超過標準」之違規，為台中縣警察局清水分局依
      道路交通管理處罰條例第35條第1項第1款規定舉發等情，
      有台中縣警察局中縣警交字第HC0000000號舉發違反道路
      交通管理事件通知單影本在卷可稽，且為受處分人所不爭
      執，則受處分人確有違反道路交通管理處罰條例第35條第
      1項第1款規定之事實雖堪認定，惟依上揭說明，其應受之
      處分為限制其駕駛自用小客車之權利，即吊扣其普通小型
      車駕駛執照。原處分機關所持理由，於上揭道路交通管理
      處罰條例第68條修正後，已失所依據。
四、綜上所述，本件原處分機關未審酌吊扣「駕駛執照」十二個
    月所生之法律效果，將包括受處分人持有各級駕駛執照十二
    個月之駕車行路資格及權利均予剝奪，與前開修正意旨有違
    ，原處分逕為吊扣「駕駛執照」十二個月部分之裁決，難認
    允當，本件聲明異議為有理由，應由本院將原處分關於吊扣
    「駕駛執照」十二個月部分之裁罰撤銷，並就該撤銷部分改
    諭知如主文第二項所示之處分。至原處分機關另裁處受處分
    人施以道安講習部分，聲明異議意旨並未指摘及此，本院即
    無由審酌，併此敘明。
據上論斷，應依道路交通管理處罰條例第87條第2項，道路交通
案件處理辦法第20條，裁定如主文。
中    華    民    國    97    年     9    月    19    日
                  交通法庭    法  官  鍾堯航
上正本證明與原本無異。
如不服本裁定應於送達後五日內向本院提出抗告狀。
                              書記官  吳淑願
中    華    民    國    97    年     9    月    19    日


司法院資訊處製作；財團法人民間司法改革基金會備份。
